【裁判字號】    98,基小,2125
【裁判日期】    990206
【裁判案由】    給付報酬
【裁判全文】
臺灣基隆地方法院基隆簡易庭小額民事判決
原      告  甲○○
訴訟代理人  黃冠程律師
被      告  牛頭通運股份有限公司
法定代理人  乙○○
訴訟代理人  林達傑律師
上列當事人間請求給付報酬事件，本院於中華民國99年1 月27日
言詞辯論終結，判決如下：
    主  文
被告應給付原告新台幣萬伍仟元，及自民國九十八年十二月十
日起至清償日止，按週年利率百分之五計算之利息。
原告其餘之訴駁回。
訴訟費用新台幣壹仟元，由被告負擔新台幣柒佰元，餘由原告負
擔。
本判決第一項得假執行；但被告以新台幣萬伍仟元為原告預供
擔保後，得免為假執行。
    事實及理由要領
一、原告主張：原告於民國98年10月10日由被告公司之股東會（
    下稱系爭會議）選任為被告董事，依被告公司章程第14條、
    第17條及97年6 月7 日股東會決議，原告之董事職務任期為
    3 年，每月報酬為新台幣（下同）5 萬元，惟被告於98年11
    月10日未依約將已屆期之98年10月份董事報酬交付原告。又
    被告董事會雖於選任原告為董事當日，另作成「董事月薪5
    萬元由股東按持股比例平均分配之」之決議（下稱系爭決議
    ），然系爭決議內容與公司法第232 條第1 項規定相牴觸，
    依同法第191 條規定，系爭決議應屬違法無效；且系爭決議
    將原告之董事報酬，依各股東持股比例平均分配予各股東，
    顯係無權處分原告之董事報酬債權，原告於98年10月19日發
    函向被告明確表示拒絕承認系爭決議之合法性，因此，被告
    以作成股東會決議之方式，處分原告董事報酬之行為，即當
    然自始確定不生效力等情。並聲明：被告應給付原告5 萬元
    ，及自起訴狀繕本送達被告之翌日起至清償日止，按週年利
    率百分之5 計算之利息。
二、被告則以：被告公司98年10月10日股東會決議取消董事報酬
    之後，再由股東選任原告為董事，亦即被告公司當時係以無
    給職之條件，委任原告擔任董事，在場原告亦未表示反對或
    辭退之意，兩造始成立委任關係，足見原告同意以無給職之
    條件擔任董事，原告事後主張被告應以股東會決議取消之條
    件，給付董事薪資等情，與兩造合意相違背，亦違反誠信；
    又原告既主張其願以每月5 萬元之有給職條件擔任董事，但
    被告係以無給職條件委任原告擔任董事，顯見兩造間就該委
    任關係之要素，即擔任董事之條件為有給職或無給職一節，
    意思未達合致，原告自不得依據因兩造意思表示不合致而無
    效之法律關係，請求被告給付董事薪資；另被告依系爭決議
    分配予股東者，係依據先前決議給付予董事之薪資，與公司
    法第232 條分派股息或紅利予股東之情形不同；再者，原告
    業依系爭決議內容，以股東身分自被告公司領取1 萬5,000
    元，縱系爭決議無效，被告亦得就原告已領取之1 萬5,000
    元部分主張抵銷等語，資為抗辯。並聲明：駁回原告之訴。
三、兩造不爭執之事項
    原告主張被告公司於97年6 月7 日召開股東會，決議選任原
    告為董事，並決議董事報酬為每月5 萬元，被告公司即依決
    議按月給付董事報酬，而被告公司於98年10月10日召開股東
    會，決議將董事報酬分配予股東領取，並選任原告擔任董事
    等情，未據被告表示爭執，復有被告公司章程、97年6 月7
    日及98年10月10日股東會會議紀錄附卷可稽，應堪認定。
四、原告依被告公司章程第14條及97年6 月7 日股東會決議，請
    求被告給付98年10月份之董事報酬等情，被告則以前詞置辯
    ，經查：
（一）按股份有限公司與董事間之關係，除公司法另有規定外，
      依民法關於委任之規定，董事之報酬，未經章程定明者，
      應由股東會議定之；又委任之報酬縱未約定，如依習慣或
      依委任事務之性質，應給與報酬者，受任人得請求報酬，
      公司法第192 條第4 項、第196 條第1 項及民法第547 條
      分別定有明文。次按董事與股份有限公司間之法律性質為
      委任關係，董事可否請求股份有限公司給付報酬，應先以
      公司章程中有無載明決之，若未載明，則以其股東會有無
      決議定之，若公司之股東會怠於議定董事之報酬，而依習
      慣或依委任事務之性質，該董事並非因無償而受委任者，
      董事即得請求相當之報酬；又董事乃經股東會就有行為能
      力之股東中選任，以經營公司業務之人，其應得之報酬，
      性質上應屬處理委任事務之對價，為經常性之給付，無論
      公司是否有盈餘均應給付（最高法院94年度台上字第2350
      號判決可資參照）。本件被告公司章程第17條規定：「全
      體董事及監察人之報酬由股東會議定之，不論營業盈虧得
      依同業通常水準支給之。」且被告公司97年6 月7 日股東
      會決議：「公司董事以每月支付5 萬元報酬」，此有被告
      公司章程及97年6 月7 日股東會議決議在卷供參，是依被
      告公司章程及股東會決議之內容，被告公司董事之報酬為
      每月5 萬元，而原告於系爭股東會議中，業經選任為被告
      公司董事，已如前述，則原告依據上開章程及股東會決議
      之內容，請求被告給付董事薪資，即非無據。
（二）原告雖稱系爭決議違反公司法第232 條第1 項規定，應屬
      無效等情，然公司法第232 條第1 項係規定公司須先彌補
      虧損及提出法定盈餘公積，始得分配股息及紅利，而依前
      所述，董事報酬係屬董事處理委任事務之對價，為經常性
      給付，非屬股息或紅利，是系爭決議將董事報酬分配予股
      東，即與公司法第232 條第1 項規範之內容不符，原告上
      開所指非有理由。
（三）另被告固辯稱98年10月10日股東會已決議取消董事薪資等
      情，惟依系爭會議之會議紀錄觀之，第4 項議題之內容為
      「董事月薪5 萬元車馬費，薛阿玉提議5 萬元平均分配股
      東領取，陳俊雄提議照原分配，由董事領車馬費，決議表
      決：股東同意55% 依薛阿玉提議通過。」第7 項議題之內
      容為「主席提議：依公司章程規定，董事車馬費由股東平
      均分配領取。55% 同意，決議通過。」足見決議內容係如
      何「分配」董事薪資，非決議「取消」董事薪資，是被告
      上開所辯非有理由，而原告主張系爭決議係對董事報酬之
      處分行為等情，即屬可採。又按無權利人就權利標的物所
      為之處分，經有權利人之承認始生效力，民法第118 條第
      1 項定有明文；本件系爭決議係對董事報酬所為之處分，
      亦即處分標的為董事報酬債權，則有權處分者應為董事，
      然系爭決議係由被告公司股東作成，即屬無權處分，而有
      權處分之原告於系爭會議中提議由董事領取報酬，復於98
      年10月19日寄發存證信函予被告，表示系爭決議屬無權處
      分，其不承認系爭決議，此有系爭會議之會議紀錄及存證
      信函可稽，足認原告未承認系爭決議，則該處分行為應屬
      無效，故被告依據系爭決議，拒絕給付報酬予原告，自非
      有據。
（四）再者，被告雖辯稱系爭會議已決議取消董事薪資，亦即被
      告係以無給職之意委任董事，而原告既不同意以無給職之
      方式接受委任，則兩造間委任關係應不成立等情，然系爭
      決議非取消董事報酬，而係就董事報酬所為之處分行為，
      已如前述，換言之，被告公司董事仍得依據公司章程及97
      年6 月7 日股東會決議內容，向被告請求給付報酬，是被
      告上開所辯亦非可採。
（五）綜上所述，原告為被告公司董事，依公司章程及97年6 月
      7 日股東會決議之內容，自得向被告請求給付報酬，是原
      告請求被告給付98年10月之報酬5 萬元，應屬有據；而被
      告依系爭決議之內容，將原屬董事報酬之金錢，分配予股
      東，原告亦以股東身分受領1 萬5,000 元等情，業經兩造
      表示不爭執，復有被告提供之轉帳紀錄為證，是被告就此
      部分主張抵銷，即屬可採。從而，原告請求被告給付3 萬
      5,000 元及自起訴狀繕本送達被告之翌日即98年12月10日
      起至清償日止，按週年利率百分之5 計算之利息，為有理
      由，應予准許，逾此部分之請求，洵屬無據，應予駁回。
五、本件係關於請求給付金錢之訴訟，標的金額在10萬元以下，
    適用民事訴訟法所定小額訴訟程序，本院既為被告敗訴之判
    決，即應依民事訴訟法第436 條之20規定，就原告勝訴部分
    ，依職權宣告假執行，並依同法第392 條第2 項規定，依職
    權宣告被告預供擔保後，得免為假執行。
六、本件訴訟費用1,000 元，應由被告負擔700 元，餘由原告負
    擔。
中    華    民    國    99    年    2     月    6     日
                  基隆簡易庭法  官  邰婉玲
以上正本係照原本作成。
對於本件判決如有不服，應於收受送達後20日內向本院提出上訴
書狀，上訴於本院合議庭，並按他造當事人之人數附具繕本。
當事人之上訴，非以判決違背法令為理由不得為之，上訴狀應記
載上訴理由，表明下列各款事項：
（一）原判決所違背之法令及其具體內容。
（二）依訴訟資料可認為原判決有違背法令之具體事實。
中    華    民    國    99    年    2     月    6     日
                            書記官  王毓嫻

司法院資訊處製作；財團法人民間司法改革基金會備份。
